最高法院刑事判決　　　　　　　　　 111年度台上字第1972號
上　訴　人　陳永易


上列上訴人因違反個人資料保護法案件，不服臺灣高等法院高雄
分院中華民國110年12月24日第二審判決（110年度上訴字第1044
號，聲請簡易判決處刑案號：臺灣橋頭地方檢察署109 年度偵字
第8441號），提起上訴，本院判決如下：
    主  文
上訴駁回。
    理  由
一、按刑事訴訟法第377 條規定，上訴於第三審法院，非以判決
    違背法令為理由，不得為之。是提起第三審上訴，應以原判
    決違背法令為理由，係屬法定要件。如果上訴理由書狀並未
    依據卷內訴訟資料，具體指摘原判決不適用何種法則或如何
    適用不當，或所指摘原判決違法情事，顯與法律規定得為第
    三審上訴理由之違法情形不相適合時，均應認其上訴為不合
    法律上之程式，予以駁回。又不服地方法院之第一審判決而
    上訴者，應向管轄第二審之高等法院為之。再上訴書狀應敘
    述具體理由。第二審法院認為上訴書狀未敘述理由者，應以
    判決駁回之，刑事訴訟法第361條第1項、第2項、第367條前
    段分別定有明文。又所謂應敘述具體理由，係指須就不服之
    判決為具體敘述而非空泛之指摘而言，如僅泛稱原判決認事
    用法不當、採證違法、判決不公或量刑失當等，均非具體理
    由。
二、本件原判決以第一審判決論上訴人陳永易以個人資料保護法
    第41條之非公務機關非法利用個人資料罪，處有期徒刑3 月
    ，並諭知如易科罰金，以新臺幣1千元折算1日後，上訴人雖
    於法定期間內具狀提起第二審上訴，惟其上訴書狀僅泛言：
    「請求上訴，請求輕判」云云，並未依據卷內既有訴訟資料
    或提出新事證，指摘或表明第一審判決有何採證認事、用法
    或量刑等足以影響判決本旨之不當或違法，而構成應予撤銷
    之具體事由，因認上訴人之上訴書狀未敘述具體理由，其上
    訴不合法律上之程式，乃不經言詞辯論，逕行判決駁回，已
    詳敘其理由。本件上訴人上訴意旨，對於原審以其上訴不合
    法而從程序上駁回其上訴，究竟如何違背法令，並未為具體
    之指摘。僅泛稱：上訴人固有以暱稱「陳企鵝」之臉書帳號
    ，在「爆料公社」社團張貼指摘告訴人鄭世均係惡霸等語之
    文章，但告訴人上開個人資料係告訴人自行公開於臉書，上
    訴人並無為自己或第三人不法財產之利益或損害他人財產上
    利益之意圖，而非法加以蒐集及利用，其所為核與個人資料
    保護法第41條非公務機關非法利用個人資料罪之主觀構成要
    件不合云云，而仍就其有無本件被訴之犯罪事實為實體上之
    爭辯，顯與法律規定得為第三審上訴理由之違法情形不相適
    合。揆之首揭規定及說明，其上訴為違背法律上之程式，應
    予駁回。
據上論結，應依刑事訴訟法第395條前段，判決如主文。
中    華    民    國   111    年    4     月    14    日
                  刑事第一庭審判長法  官  郭  毓  洲  
                                  法  官  林  英  志  
                                  法  官  林  靜  芬  
                                  法  官  蔡  憲  德  
                                  法  官  周  盈  文  
本件正本證明與原本無異
                                  書記官
中    華    民    國   111    年    4     月    19    日